【裁判字號】    95,交聲,1029
【裁判日期】    951229
【裁判案由】    違反道路交通管理處罰條例聲明異議
【裁判全文】
臺灣士林地方法院交通事件裁定        95年度交聲字第1029號
原處分機關  臺北市交通事件裁決所
異議人即
受處分人    乙○○
上列受處分人因違反道路交通管理處罰條例案件，對於臺北市交
通事件裁決所於民國95年11月10日所為之北市裁二字第裁22─AE
V203327 號處分（原處分案號：臺北市政府警察局舉發違反道路
交通管理事件通知單北市警交字第AEV203327 號）聲明異議，本
院裁定如下：
    主  文
異議駁回。
    理  由
一、按汽車駕駛人停車時，併排停車者，處新臺幣（下同）600
    元以上1,200 元以下罰鍰，道路交通管理處罰條例第56條第
    1 項第6 款定有明文。又「臨時停車」係指車輛因上、下人
    、客，裝卸物品，其引擎未熄火，停止時間未滿三分鐘，保
    持立即行駛之狀態；而「停車」係指車輛停放於道路兩側或
    停車場所，而不立即行駛者，道路交通管理處罰條例第3 條
    第9、10款亦分別規定甚明。
二、原處分意旨略以：本件異議人即受處分人乙○○於民國95年
    10月1 日晚間7 時38分，駕駛車號EZ─1445號自小客車於臺
    北市北投區○○○路○ 段44號，併排停車，經臺北市政府警
    察局北投分局員警舉發「併排停車」之違規，依道路交通管
    理處罰條例第56條第1 項第6 款規定，裁處罰鍰1,200 元。
三、聲明異議意旨略以：當時行經麵包店，異議人欲為女兒買麵
    包及月餅，因該路口劃有紅線及殘障坡道遭車輛違規停車佔
    用，只得臨時停在違規車旁並閃警示燈，當員警巡邏時即駛
    離，期間臨停不過3 分鐘，惟員警仍執意舉發，且斜對面不
    遠處之牛肉麵店前有5 輛未閃警示燈之真正併排停車，員警
    卻視而不見，更令人不服。另本案並未附採證照片，僅憑員
    警偏差自由心證舉發，更使人民權益無法受保障，爰依法聲
    明異議云云。
四、經查：
（一）異議人即受處分人乙○○所有之車號EZ─1445號自小客車
      於前揭時、地經警舉發「併排停車」之交通違規事實，此
      為異議人所不爭執，亦有臺北市政府警察局95年10月1 日
      北市警交字第AEV203327 號舉發違反道路交通管理事件通
      知單1 紙在卷足憑，而證人即舉發員警甲○○已到庭結證
      稱：伊那天在那裡足足等了5 分鐘，還進去麵包店問是否
      哪個人併排停車在外面，但沒有人回應，伊就出去外面看
      ，受處分人正要去開車，伊就跟他說他違規，請他出示駕
      照等語（見本院95年12月15日訊問筆錄第2 頁）。衡情證
      人甲○○為臺北市政府警察局北投分局長安派出所警員，
      僅係適時發現異議人違規而上前取締，其與異議人素不相
      識，復無怨隙，應無甘冒觸犯偽證之罪責，故意構詞誣陷
      異議人之必要，苟無其他積極證據可佐，已難認其有何濫
      行舉發違規之情形。另依道路交通管理處罰條例科處行政
      罰事件，依據公法爭議之舉證責任分配法則，固應先由行
      政機關就其業已履踐相關正當法律程序，以及人民應受處
      罰之客觀違反法令行為，負證明之責，受處罰人就行政機
      關已為相當證明之前開事項，若主張欠缺主觀歸責條件或
      為其他抗辯，亦須就其所辯提出反證。惟行政機關對於前
      開應為舉證事項，並非不得以執行查察取締勤務人員，依
      據調查人證之程序，使就親歷事實提供不可替代之證明方
      法。受處罰人就該證人所述見聞經過之真實性倘有質疑，
      除依法定交互詢問程序加以檢驗外，亦不得僅因證人之個
      人身分、地位或與當事人之關係而謂其不得作證，或憑己
      意指為必須代以其他特定之證據方法，此在證人業已具結
      願依偽證罰則擔保證言可信之場合，尤屬當然。從而本件
      異議人既未就證人甲○○之舉發有誤提出相關證據以供調
      查，本院復查無其他證據足資證明證人甲○○有捏造事實
      違法取締之情事，則其本於維護交通秩序、安全職責所為
      之舉發，自應受到合法、正確之推定，故其所為之前揭證
      言，應堪採信。另經本院當庭勘驗員警手機內所拍得舉發
      當時異議人車子之照片，顯示異議人後車燈燈光有亮無訛
      ，惟異議人於本院審理時已自承：伊當時有將引擎熄火等
      語。則異議人既已將引擎熄火，顯未保持立即行駛之狀態
      ，依首揭規定，足認異議人應係併排停車，而非臨時停車
      。
（二）按併排停車之處罰，係因駕駛人將車輛停放於正常停車位
      置外之車道上，易生車輛往來危險並造成合法用路權人之
      不便，是以駕駛人有併排停車之違規行為即應受罰，不以
      事實上造成危害為必要，亦不因駕駛人停車時間之長短，
      或以其個案之特殊狀況而得免罰。另按人民違反法律上之
      義務而受行政罰之行為，法律無特別規定時，雖不以出於
      故意為必要，仍須以過失為其責任條件。但應受行政罰之
      行為，僅需違反禁止規定或作為義務，而不以發生損害或
      危險為其要件者，推定為有過失，於行為人不能舉證證明
      自己無過失時，即應受處罰，有司法院大法官會議釋字第
      275 號解釋意旨足資參照。本件異議人主張其為女兒買麵
      包即或為真，惟異議人並非不可於找尋合法車位停車後再
      行前往購物，故並無證據證明異議人有何必須併排停車之
      情形，其違規難謂無過失，而應受處罰。況有關交通號誌
      、標誌、標線之設置，係交通主管機關依其裁量所為之行
      政措施，除有重大、明顯瑕疵或其他違法情形，得依法加
      以變更或廢棄外，人民有遵從之義務，否則任由人民依己
      意認無妨礙交通之虞恣意不予遵守，將使交通秩序混亂。
（三）至異議人另以案發當時尚有其他車輛違規停放，員警並未
      加以取締云云為辯，然按有相同之違規事件而未受相同之
      取締，涉及主管機關行使行政裁量權適法與否之問題，惟
      該因違規而遭取締之行為人，尚不得主張「不法之平等」
      ，是異議人前開所辯，縱令屬實，亦不得據為本件主張阻
      卻違規之正當事由，異議人上開所辯，尚不足採。
五、綜上所述，異議人確有前述併排停車之違規事實，至為明確
    。從而原處分機關依道路交通管理處罰條例第56條第1 項第
    6 款之規定，對異議人違規行為裁處罰鍰1,200 元，核無違
    誤。本件異議為無理由，應予駁回。
據上論斷，應依道路交通案件處理辦法第19條，裁定如主文。
中    華    民    國    95    年    12    月    29    日
                  交通法庭法  官  王俊雄
以上正本證明與原本無異。
如不服本裁定，應於送達後5 日內，向本院提出抗告狀。
                          書記官  許秋莉
中    華    民    國    95    年    12    月    29    日


司法院資訊處製作；財團法人民間司法改革基金會備份。
